臺灣橋頭地方法院民事判決
  110年度岡簡字第484號
原      告  楊柏霞  
訴訟代理人  朱立人律師
被      告  黃富源  
訴訟代理人  蔡進清律師
上列當事人間請求確認本票債權不存在事件，本院於民國111年9
月28日言詞辯論終結，判決如下：
    主      文
原告之訴駁回。
訴訟費用由原告負擔。
    事實及理由
一、按因訴之變更、追加或提起反訴，致其訴之全部或一部，不
    屬第427條第1項及第2項之範圍者，除當事人合意繼續適用
    簡易程序外，法院應以裁定改用通常訴訟程序，並由原法官
    繼續審理。前項情形，被告不抗辯而為本案之言詞辯論者，
    視為已有適用簡易程序之合意。民事訴訟法第435條定有明
    文。本件原告起訴請求確認如附表所示本票債權不存在，於
    訴狀送達前，追加請求撤銷本院110年度司執字第42687號強
    制執行程序，原告追加後之新訴，其訴訟標的價額已超過新
    台幣（下同）50萬元，且非全部本於票據有所請求而涉訟，
    不屬民事訴訟法第427條第1項及第2項之範圍，惟被告不抗
    辯而為本案之言詞辯論，依上開規定，本件仍應適用簡易程
    序，先予敘明。
二、原告主張：原告之子林原山因向被告借款，而簽發如附表所
    示本票（下稱系爭本票），原告因在場見證被告交付借款，
    而應被告要求在系爭本票正面簽名，係見證人而非共同發票
    人，被告明知即此，竟以原告為共同發票人，聲請本院准予
    強制執行，經本院以110年度抗字第79號裁定准予強制執行
    確定，復以上開裁定為執行名義，聲請本院以110年度司執
    字第42687號對原告為強制執行。為此，原告得請求確認被
    告就系爭本票對原告之本票債權不存在，並依強制執行法第
    14條規定，請求撤銷上開強制執行程序等情，並聲明：㈠確
    認被告對原告就系爭本票之本票債權不存在。㈡本院110年度
    司執字第42687號強制執行程序應予撤銷。
三、被告則以：系爭本票係因林原山向被告借款，並向被告表示
    原告願為擔保，因此由原告在系爭本票正面簽名，而為共同
    發票人，以擔保林原山對被告之借款債務，被告交付借款時
    ，原告並未在場，自無基於見證之意思在本票正面簽名之可
    能，從而，原告請求確認系爭本票債權不存在，並請求撤銷
    本院110年度司執字第42687號強制執行程序，於法均屬無據
    等語，資為抗辯，並聲明：原告之訴駁回。
四、查原告之子林原山向被告借款，並簽發系爭本票以為擔保，
    系爭本票之正面另有原告之簽名。又被告執系爭本票向本院
    聲請以110年度司票字第498號裁定准予對原告強制執行，經
    本院司法事務官駁回後，被告聲明不服提起抗告，經本院以
    110年度抗字第79號裁定廢棄原裁定，並准予被告對原告為
    強制執行，嗣被告以上開確定裁定為執行名義，聲請本院以
    110年度司執字第42687號對原告為強制執行在案等情，為兩
    造所不爭執，並經本院調閱上開民事執行卷宗查明無訛，堪
    信為實在。
五、按確認法律關係之訴，非原告有即受確認判決之法律上利益
    者，不得提起之，民事訴訟法第247 條第1 項前段定有明文
    ；又所謂即受確認判決之法律上利益，係指因法律關係之存
    否不明確，致原告在私法上之地位有受侵害之危險，而此項
    危險得以對於被告之確認判決除去之者而言。本件被告以系
    爭本票聲請本票裁定獲准，並以該本票裁定聲請對原告為強
    制執行，惟系爭本票之本票債權存否因兩造間有所爭執而不
    明確，顯將使原告之財產權有受侵害之危險，是其提起本件
    確認本票債權不存在之訴，可除去該項危險，應認有即受確
    認判決之法律上利益。
六、本院之判斷：
  ㈠按在票據上簽名者，依票上所載文義負責，票據法第5條第1
    項定有明文。票據為文義證券，票據上之權利義務，悉依其
    上所載文句決定其效力（最高法院111年度台簡上字第18號
    ）。又本票應記載左列事項，由發票人簽名：表明其為本
    票之文字。一定之金額。受款人之姓名或商號。無條件
    擔任支付。發票地。發票年、月、日。付款地。到期日
    。準此，簽發本票並無須在本票上記載發票人之字詞，此與
    保證人應於票據上記載保證人之意旨（票據法第59條參照）
    有所不同，則在本票正面簽名，且未記載其他簽名原因之意
    旨，仍應認簽名之人為發票人。查原告在系爭本票正面簽名
    並記載身份證號碼，並未記載任何見證之字句（見本院卷第
    79頁），其簽名處雖非在系爭本票左下方之發票人欄，而係
    在系爭本票之右上方，惟依上開說明，簽發本票本無須記載
    發票人之字詞，則原告在本票正面簽名，且未記載非發票人
    之意旨，仍應認原告為共同發票人。又證人即在如附表編號
    1所示本票正面簽名之陳永林到場證稱略以：伊有擔保如附
    表編號1所示本票，當時伊與被告、林原山在林原山家喝酒
    ，林原山向被告說其母即原告願意擔保，被告就說伊也要擔
    保，伊表示同意，惟當時並未交付借款或簽發本票，該本票
    係被告在伊店裡將借款交付林原山後，伊即在本票上簽名，
    當時林原山與原告均已在本票上簽名，如附表編號2所示本
    票伊沒見過，原告在系爭本票上簽名的意思伊不清楚，但林
    原山有說原告願意作保，被告因此要伊作保，伊因為大家是
    好朋友所以願意背書等語，是證人陳永林雖未見聞原告簽發
    系爭本票之經過，惟其曾聽聞林原山表示原告願意擔保，且
    如附表編號1所擔保之借款係在證人陳永林店裡交付，原告
    自無從見證被告交付借款，則原告在如附表編號1所示本票
    上簽名，自難認係見證被告交付借款而為。準此，原告在系
    爭本票正面簽名，且未記載見證等非基於發票意思之字句，
    依系爭本票所載文義，應認原告係與其子林原山共同發票，
    以擔保林原山對被告之借款債務。
  ㈡原告雖於最後言詞辯論期日到場，改稱：伊簽名時沒有注意
    看不知道是本票云云，惟原告並非不識字之人，亦自承知道
    本票是什麼，且原告簽名處位在系爭本票記載「本票」處旁
    ，自無於簽名時未看到本票之可能，則原告此部分主張，顯
    無可採。
  ㈢綜上，原告於系爭本票正面簽名，應對被告負共同發票人責
    任，以擔保林原山對被告之借款債務，則原告請求確認被告
    就系爭本票之債權不存在，並請求撤銷本院110年度司執字
    第42687號強制執行程序，於法即屬無據。
七、綜上所述，本件原告請求確認被告對原告就系爭本票之債權
    不存在，並請求撤銷本院110年度司執字第42687號強制執行
    程序，為無理由，應予駁回。
八、訴訟費用負擔之依據：民事訴訟法第78條。
中　　華　　民　　國　　111 　年　　10　　月　　12　　日
                    岡山簡易庭  法  官  林昶燁
以上正本係照原本作成。
如對本判決上訴，須於判決送達後20日內向本院提出上訴狀。如
委任律師提起上訴者，應一併繳納上訴審裁判費。
中　　華　　民　　國　　111 　年　　10　　月　　12　　日
                                書記官  顏崇衛
附表：
附表：      編號  發  票  日 票面金額(新臺幣)  到   期   日 提示日即 利息起算日 票據號碼   1 108年9月30日 30萬元  （未    載） 108年9月30日 216440   2 109年2月5日 20萬元 109年2月25日 109年2月25日 216450